臺灣基隆地方法院基隆簡易庭民事判決
110年度基簡字第687號
原      告  富邦產物保險股份有限公司

法定代理人  羅建明
訴訟代理人  唐若心
被      告  彭武峰

訴訟代理人  黃聖展律師
上列當事人間損害賠償事件，本院於民國110年12月23日言詞辯
論終結，判決如下：
    主  文
被告應給付原告新臺幣壹拾壹萬陸仟零伍拾陸元，及自民國一百
一十年五月十一日起至清償日止，按年息百分之五計算之利息。
原告其餘之訴駁回。
訴訟費用由被告負擔百分之五十八，餘由原告負擔。
本判決第一項得假執行；但被告如以新臺幣壹拾壹萬陸仟零伍拾
陸元為原告預供擔保，得免為假執行。
    事實及理由
一、原告主張：
（一）被告甲○○於民國108年7月13日1時59分許，駕駛車牌號碼0
      00-0000號營業用大貨車，行經基隆市信義區中正路台塑
      加油站內油槽處，因倒車不當之過失，致碰撞訴外人李佳
      彥所駕駛之車牌號碼000-0000號自小客車（下稱系爭車輛
      ），系爭車輛因而受損。系爭車輛已向原告投保車體損失
      險，且尚在保險期間中，經訴外人即被保險人即系爭車輛
      所有權人塗雅嵐（李佳彥為附加被保險人）向原告書面通
      知辦理出險，經原告查證屬實，賠付必要修復費用合計新
      臺幣（下同）200,000元，原告同時依保險法第53條規定
      ，取得被保險人對被告之損害賠償請求權。爰依民法第19
      1條之2、第196條規定，提起本件訴訟等語。並聲明：被
      告應給付原告200,000元，及自起訴狀繕本送達翌日起算
      至清償日止，按年息5%計算之遲延利息。
（二）對被告答辯之陳述：
　　　李佳彥依指示標線沿規劃車道駛入加油站內，實無法預見
      被告未遵守號誌而於入口處倒車。又李佳彥駛入加油站後
      驚覺被告在倒車，曾鳴按喇叭示警，被告在得知後暫停車
      輛，詎於暫停後1至2秒間，再強行倒車而發生本件事故。
二、被告答辯：
（一）被告於倒車時，其車速極為緩慢，並先有探頭注意左側後
      方是否有人車通過，隨後轉向觀看右側後照鏡，確認該側
      後方狀況，且於倒車過程中，警報器均有持續發出聲響，
      故被告已具備一般社會上職業駕駛應有之相當知識及經驗
      ，亦已盡善良管理人之注意義務，是被告就本件事故之發
      生並無過失可言。
（二）再者，原告並未舉證證明系爭車輛之相關車損項目是否為
      本件事故所造成，以及各該維修項目與本件事故間之相當
      因果關係為何，因此原告之請求並無理由等語。並聲明：
      原告之訴駁回。
三、本院之判斷：
　　原告主張被告於108年7月13日1時59分許，駕駛車牌號碼000
    -0000號營業用大貨車（油罐車），在基隆市○○區○○路00號
    台塑加油站內執行卸油工作，而於倒車時，與李佳彥所駕駛
    系爭車輛發生碰撞，系爭車輛並因而受損等情，業據原告提
    出道路交通事故調查報告表、汽（機）車理賠申請書、行車
    執照、駕駛執照、系爭車輛車損照片、中華賓士中二分公司
    關渡服務廠估價單、電子發票證明聯、汽車保險單、保險契
    約書及附表等件為憑【110年度基簡字第687號卷（下稱民事
    卷）頁15至29、91至103、149至161】，且有基隆市警察局
    第二分局110年5月11日基警二分五字第1100206801號函附本
    件交通事故相關資料（包括A3類道路交通事故調查報告表、
    員警工作紀錄簿）及台灣區汽車修理工業同業公會110年12
    月7日台區汽工（宗）字第110417號函附鑑定意見書附卷可
    稽（民事卷頁47至49、179至189），並經本院職權調取臺灣
    基隆地方檢察署108年度偵字第5111號、109年度調偵字第68
    號、本院刑事庭109年度交易字第100號等卷宗可參（其中包
    括現場照片、加油站監視器光碟影片暨勘驗筆錄、系爭車輛
    行車紀錄器影片暨勘驗筆錄；本院刑事庭109年度交易字第1
    00號判決雖判被告被訴過失傷害罪無罪，然其理由係無證據
    證明李佳彥有因車禍而受傷，並非認定被告無過失，又李佳
    彥所提之附帶民事訴訟，亦因不符法定程序要件經駁回），
    另經本院勘驗光碟後確認無訛，此有勘驗筆錄在卷可考（民
    事卷頁83至85、143），堪信原告此部份主張為真實。至原
    告主張被告就本件事故應負侵權行為損害賠償責任乙情，則
    為被告所否認，並以前詞置辯。是本院應審酌者為：本件事
    故之肇事原因及責任歸屬之比例為何？原告得請求被告賠償
    之系爭車輛受損項目、數額為何？現判斷如下：
（一）本件事故之肇事原因及責任歸屬比例：
　　1.按汽車、機車或其他非依軌道行駛之動力車輛，在使用中
      加損害於他人者，駕駛人應賠償因此所生之損害，民法第
      191條之2前段定有明文。次按汽車倒車時，應依下列規定
      ：二、應顯示倒車燈光或手勢後，謹慎緩慢後倒，並應注
      意其他車輛及行人。三、大型汽車須派人在車後指引，如
      無人在車後指引時，應先測明車後有足夠之地位，並促使
      行人及車輛避讓，道路交通安全規則第110條第2款、第3
      款分別定有明文。查被告所駕駛車牌號碼000-0000號車輛
      係營業用大貨車（油罐車），總重量為26公噸等情，有該
      車行車執照可稽（臺灣基隆地方檢察署108年度偵字第511
      1號卷頁43），是該油罐車應屬道路交通安全規則第3條所
      定之大貨車，合先敘明。又大型車輛因體積龐大，操控靈
      敏度較低，一發生碰撞卻損害嚴重，故駕駛大型車輛時自
      須格外注意周遭人車之距離與動態，避免發生事故，且因
      大型車輛倒車所需空間範圍較大，周遭人車常無法辨識該
      車之行車動態與範圍，而需派人於車後指揮促使其他人車
      閃避。查被告為大型車之職業駕駛人，於前揭時、地駕駛
      大型車倒車，本應注意遵守上開規定，於倒車時應謹慎緩
      慢後倒，注意其他車輛，且應派人在車後指引（隨車人員
      或同為台塑集團之加油站人員等），倘若尋覓不著人在車
      後指引時（實者，殊難想像被告當時會遍尋不著他人指引
      ，且被告於刑事案件亦自承當時加油站有人員在上班等語
      ），亦應先測明車後有足夠之地位，並促使車輛避讓，又
      案發當時並無不能注意上開規定之情事，詎被告未注意及
      此，適有李佳彥駕駛系爭車輛進入加油站，因此造成兩車
      碰撞，系爭車輛因而受損等情，此有本院刑事庭109年度
      交易字第100號卷宗所附勘驗筆錄及本件民事卷所附勘驗
      筆錄可稽，並有上開道路交通事故調查報告表、系爭車輛
      照片在卷可考。從而，被告因過失不法行為，造成系爭車
      輛之所有權發生損害，兩者間有相當因果關係，被告自應
      負侵權行為損害賠償責任。
　　2.被告雖辯稱已開啟倒車蜂鳴器，李佳彥應知悉其正在倒車
      ，且其倒車前有探頭注意側後方有無人車云云，惟大型車
      輛倒車時因視線未能及於車輛後方全面，且多有死角，本
      即應負較高之注意義務，準此，道路交通安全規則第110
      條第3款特別規定「汽車倒車時，應依下列規定：三、大
      型汽車須派人在車後指引，如無人在車後指引時，應先測
      明車後有足夠之地位，並促使行人及車輛避讓」，目的即
      在解決上開問題，且此為法定之強制義務，尚難僅因開啟
      倒車蜂鳴器或探頭目測乙節，即推諉免除上開法定之強制
      義務，是縱使被告有開啟倒車蜂鳴器或探頭目測之行為，
      仍無解於被告對本件交通事故所應負之過失責任（遑論被
      告稱倒車時遭加油島柱子所擋住而無法看見系爭車輛等語
      ，更可知大型車駕駛人應遵守道路交通安全規則第110條
      第3款規定之重要性，而非以視線有死角乙節藉口推諉責
      任）。從而，被告此部份所辯，應不足採。
　　3.按損害之發生或擴大，被害人與有過失者，法院得減輕賠
      償金額，或免除之；前二項之規定，於被害人之代理人或
      使用人與有過失者，準用之，民法第217條第1項、第3項
      定有明文。次按汽車行駛時，駕駛人應注意車前狀況及兩
      車並行之間隔，並隨時採取必要之安全措施，道路交通安
      全規則第94條第3項定有明文。查李佳彥於前揭時、地駕
      車上路，本應負有上開注意義務，且案發當時並無不能注
      意之情事，詎李佳彥未注意及此，於駕車進入加油站時，
      疏未注意適有被告駕駛油罐車倒車，竟繼續向前行駛，造
      成兩車碰撞，系爭車輛因而受損等情，此有本院刑事庭10
      9年度交易字第100號卷宗所附勘驗筆錄及本件民事卷所附
      勘驗筆錄可稽。其中，系爭車輛行車紀錄器影片顯示，畫
      面開始時，畫面右前方為台塑加油站，3秒時系爭車輛進
      行右轉進入加油站，當時加油站中間車道已經看到被告駕
      駛之油罐車，4秒時油罐車之倒車燈亮起，5秒時油罐車開
      始倒車，10秒、11秒時系爭車輛有發出3次聲響，14秒時
      有碰撞聲，畫面有一次晃動，20秒時聽到開啟車門聲音。
　　　從而，李佳彥駕駛系爭車輛駛入加油站後，應即得看見被
      告正在駕駛油罐車倒車，然其並未注意及此，仍繼續向前
      行駛至油罐車後方，造成兩車碰撞，故李佳彥就本件事故
      之發生同有過失。
　　4.由上可知，兩造就本件事故之發生均有過失。又參酌上開
      勘驗結果、道路交通事故調查報告表、系爭車輛照片等，
      且審酌兩造所違反之法規之態樣、立法意旨，以及撞擊地
      點、加油站之動向設計及兩車碰撞之位置等各項跡證，依
      肇事雙方原因力之強弱、過失之輕重程度據以考量，認定
      本件車禍之發生，應由被告負擔70%之過失責任，30%之過
      失責任則由李佳彥負擔。
（二）按不法毀損他人之物者，被害人得請求賠償其物因毀損所
      減少之價額，民法第196條定有明文。所謂請求賠償物被
      毀損所減少之價額，得以修復費用為估定標準，但以必要
      者為限，例如修理材料以新品換舊品，應予折舊（最高法
      院77年度第9次民事庭會議決議參照）。又依行政院106年
      2月3日台財稅字第10604512060號函所頒之「固定資產耐
      用年數表」及行政院45年7月31日台（45）財字第4180號
      令發布之「固定資產折舊率表」，車輛之耐用年數為5年
      ，依定率遞減法計算每年折舊率為千分之369，且最後1年
      之折舊額，加歷年折舊累計額，其總和不得超過該資產成
      本原額之10分之9，另參酌營利事業所得稅查核準則第95
      條第6項規定，固定資產提列折舊採用定率遞減法則者，
      以1年為計算單位，其使用期限未滿1年者，按實際使用之
      月數相當於全年之比例計算之，不滿1月者，以月計。查
      系爭車輛出廠日期為98年3月，有原告提出之行車執照在
      卷可按（民事卷頁17），距車禍發生時，其車齡顯逾耐用
      年限，故其材料折舊應按新品價格百分之10計付為適宜。
      系爭車輛修繕金額為290,430元（其中零件138,485元、鈑
      金工資104,596元、烤漆工資47,349元），有台灣區汽車
      修理工業同業公會110年12月7日台區汽工（宗）字第1104
      17號函附鑑定意見書在卷可稽（民事卷頁179至189），且
      核鑑定意見書所載系爭車輛之維修項目，均與系爭車輛因
      本件事故遭碰撞之受損位置相符，堪認上開修復項目所需
      之費用，均屬必要修復費用無誤。是以，系爭車輛之維修
      費用，零件部分經扣除折舊後為13,849元（計算式：1384
      85×10%=13849，小數點以下四捨五入），再加計鈑金工資
      104,596元、烤漆工資47,349元，應認系爭車輛之損害額
      為165,794元（計算式：13849+104596+47349）。至被告
      雖辯稱：後擋風玻璃拆裝、後保險桿總成拆卸安裝、後保
      險桿總成分解組合、定位、附件拆裝、執行已安裝車身零
      件耐磨噴漆準備工、一個已拆下零件總成銀粉烤漆準備工
      、後保險桿外皮表面塗層和特殊噴漆、左前門左後門外把
      手烤漆、行李箱拆裝、鋅粉漆、門飾條左後，均屬無修繕
      必要性的項目云云。然查，被告係駕駛營業用大貨車（油
      罐車）撞擊系爭車輛之左側後方，而油罐車係大型車輛，
      系爭車輛僅為自小客車，大型車輛碰撞自小客車時，必然
      會產生相當之撞擊力道及連鎖反應，實有造成系爭車輛之
      內部、外部之上開項目受損之高度蓋然性，況且，於維修
      車輛時，必先將車體外部零件卸除，方得確認並維修車體
      內部所受之損害，故上開鑑定意見書所載之修繕項目及金
      額，均應屬合理且必要。從而，被告此部分所辯，委不足
      採。至被告就上開答辯雖聲請再次函詢鑑定單位乙節，然
      同前所述，亦難認此部份有何再次調查證據之必要性，故
      應併予駁回。
（三）由上可知，被告所應負擔之損害賠償之金額為165,794元
      。又本院審酌雙方過失之程度，認就本件事故之發生，李
      佳彥應負30%之過失責任，被告應負70%之過失責任，業經
      認定如前（李佳彥為使用人，被害人塗雅嵐即應承擔其與
      有過失，而受讓損害賠償請求權之原告亦應承擔之）。是
      依此計算，被告應賠償原告之金額，應按李佳彥之過失比
      例減輕30%，是原告得請求之金額為116,056元（計算式：
      165794×70%=116056，小數點以下四捨五入）。
（四）末按被保險人因保險人應負保險責任之損失發生，而對於
      第三人有損失賠償請求權者，保險人得於給付賠償金額後
      ，代位行使被保險人對於第三人之請求權，但其所請求之
      數額，以不逾賠償金額為限，保險法第53條第1項規定甚
      明。又損害賠償祇應填補被害人實際損害，保險人代位被
      害人請求損害賠償時，依保險法第53條第1項規定，如其
      損害額超過或等於保險人已給付之賠償金額，固得就其賠
      償之範圍，代位請求賠償，如其損害額小於保險人已給付
      之賠償金額，則保險人所得代位請求者，應祇以該損害額
      為限（最高法院65年度台上字第2908號判決意旨參照）。
      本件原告所承保之系爭車輛因被告過失不法行為而受損，
      固已給付200,000元之保險金，有上開汽（機）車理賠申
      請書、發票附卷可稽，然被告應負擔之賠償責任為116,05
      6元，已認定如前，則原告依保險法第53條第1項規定，代
      位請求被告賠償之範圍，即應以該金額為限，逾此範圍之
      部分，其請求即屬無據。
四、綜上所述，原告依民法第191條之2之規定，請求被告給付11
    6,056元，及自起訴狀繕本送達翌日即110年5月11日（民事
    卷頁53）起至清償日止，按週年利率5%計算之利息，於法有
    據，應予准許，逾此部分之請求，為無理由，應予駁回。
五、本件事證已臻明確，兩造其餘攻擊、防禦方法及舉證，經本
    院審酌後，認對於判決結果均無影響，爰不一一論述，併此
    指明。
六、本件係就民事訴訟法第427條第1項規定之適用簡易訴訟程序
    所為被告部分敗訴之判決，依民事訴訟法第389條第1項第3
    款之規定，應依職權宣告假執行；並依同法第392條第2項規
    定，依職權宣告被告預供擔保，得免為假執行
七、據上論結，原告之訴為一部有理由，一部無理由，依民事訴
    訟法第436條第2項、第79條、第389條第1項第3款、第392條
    第2項，判決如主文。
中　　華　　民　　國　　111 　年　　1 　　月　　21　　日
                  基隆簡易庭法　官　曹庭毓
以上正本係照原本作成。　　　　　　　　　　
如不服本判決，應於送達後20日內，向本院提出上訴狀（上訴狀
須表明上訴理由）並繳納上訴審裁判費；如於本判決宣示後送達
前提起上訴者，應於判決送達後20日內補提上訴理由書（均須按
他造當事人之人數附繕本）。
如委任律師提起上訴者，應一併繳納上訴審裁判費。
中　　華　　民　　國　　111 　年　　1 　　月　　21　　日
　　　　　　　　　　　　　　書記官　黃婉晴